【裁判字號】    99,裁,3554
【裁判日期】    991230
【裁判案由】    有關土地登記事務
【裁判全文】
最  高  行  政  法  院  裁  定
                                      99年度裁字第3554號
上  訴  人  陳智賢
            林基豐
被 上訴 人  雲林縣斗六地政事務所
代  表  人  劉秀珍
上列當事人間有關土地登記事務事件，上訴人對於中華民國99年
8月24日高雄高等行政法院99年度訴字第99號判決，提起上訴，
本院裁定如下：
    主  文
上訴駁回。
上訴審訴訟費用由上訴人負擔。
    理  由
一、按對於高等行政法院判決之上訴，非以其違背法令為理由，
    不得為之，行政訴訟法第242條定有明文。依同法第243條第
    1項規定，判決不適用法規或適用不當者，為違背法令；而
    判決有同條第2項所列各款情形之一者，為當然違背法令。
    是當事人對於高等行政法院判決上訴，如依行政訴訟法第24
    3條第1項規定，以高等行政法院判決有不適用法規或適用不
    當為理由時，其上訴狀或理由書應有具體之指摘，並揭示該
    法規之條項或其內容；若係成文法以外之法則，應揭示該法
    則之旨趣，倘為司法院解釋或本院之判例，則應揭示該判解
    之字號或其內容。如以行政訴訟法第243條第2項所列各款情
    形為理由時，其上訴狀或理由書，應揭示合於該條項各款之
    事實。上訴狀或理由書如未依此項方法表明者，即難認為已
    對高等行政法院判決之如何違背法令有具體之指摘，其上訴
    自難認為合法。
二、緣訴外人「福德爺宮」於民國96年5月4日檢附臺灣雲林地方
    法院（下稱雲林地院）95年度訴字第353號民事判決（確認
    所有權存在事件）及民事判決確定證明書等文件，申請就坐
    落雲林縣斗六市○○○段○○○○段第1479號土地（面積2,
    963㎡，原所有權人登記為「福德爺」）、同段第1481號土
    地（面積147㎡，原所有權人登記為「公業福德爺」）及同
    段第1482號土地（面積2,630㎡，原所有權人登記為「公業
    福德爺」）更名登記為「福德爺宮」（收件字號：斗地普字
    第067950號），經被上訴人於96年7月19日准予辦理更名登
    記（下稱系爭更名登記）。嗣上訴人於98年9月25日請求被
    上訴人（收文日為98年9月28日）將上開第1482號及第1479
    號土地（下稱系爭土地）之更名登記予以塗銷，回復為『公
    業福德爺』名下。被上訴人以98年10月1日斗地一字第09800
    07265號函否准。上訴人不服，循序提起行政訴訟。
三、上訴人以原判決違背法令提起上訴，主張略以：(一)上訴人為
    系爭土地之承租人，土地所有權人公業福德爺之所有權遭他
    人侵害，上訴人更遭「福德爺宮」訴請拆屋還地致影響承租
    權，故得依民法第242條代位所有權人公業福德爺提起行政
    訴訟，請求被上訴人塗銷更名登記，將系爭土地回復為公業
    福德爺所有，上訴人為法律上之利害關係人，可提起行政訴
    訟。(二)雲林地院95年度訴字第353號判決效力應僅及於該判
    決之兩造當事人即該案之原告福德爺宮及被告張啟永，因無
    對世效力，故對其他人無拘束力，自不拘束系爭土地真正所
    有權人業主福德爺或公業福德爺，被上訴人擅以不符登記原
    因資格之法院判決，准許更名登記，並無法律依據，自應依
    土地法第69條、土地登記規則第144條第1項第2款規定為更
    正或塗銷該更名登記等語，為其論據。經核上訴意旨，或係
    重述其在原審業經主張而為原判決摒棄不採之陳詞，或係執
    其一己之法律見解，就原審取捨證據、認定事實之職權行使
    ，指摘其為不當，並就原審已論斷者，泛言未論斷，而非具
    體表明合於不適用法規、適用法規不當、或行政訴訟法第24
    3條第2項所列各款之事實，自難認對原判決之如何違背法令
    已有具體之指摘。依首開規定及說明，應認其上訴為不合法
    。至上訴人另主張本件係被上訴人之疏忽而為之錯誤登記，
    依行政程序法第117條及第119條規定，得報請其上級機關同
    意後為更正乙節，上訴人未於原審為主張，縱原判決未予說
    明，亦非判決理由不備，併予說明。
四、據上論結，本件上訴為不合法。依行政訴訟法第249條第1項
    前段、第104條，民事訴訟法第95條、第78條、第85條第1項
    前段，裁定如主文。
中    華    民    國    99    年    12    月    30    日
                    最高行政法院第六庭
                        審判長法官  藍  獻  林
                              法官  陳  鴻  斌
                              法官  廖  宏  明
                              法官  姜  素  娥
                              法官  林  文  舟

以  上  正  本  證  明  與  原  本  無  異
中    華    民    國    99    年    12    月    30    日
                              書記官  賀  瑞  鸞

司法院資訊處製作；財團法人民間司法改革基金會備份。
